最高法院民事裁定
111年度台抗字第875號
抗  告  人  余原瑯                                    
上列抗告人因與黃德清等間請求國家賠償事件，為訴之追加，對
於中華民國111年2月23日臺灣高等法院裁定（111年度上國易字
第16號），提起抗告，本院裁定如下：
    主  文
原裁定廢棄，應由臺灣高等法院更為裁判。
    理  由
一、本件抗告人前於第一審法院以相對人新北市政府消防局（下
    稱消防局）為被告，依國家賠償法（下稱國賠法）第2條第2
    項、第3條第1項、民法第192條、第194條規定，請求給付新
    臺幣（下同）117萬7,910元本息，並於訴訟中追加相對人李
    科志、黃元宏（下稱李科志等2人）為被告，依侵權行為法
    律關係請求連帶賠償。經第一審法院為抗告人敗訴之判決後
    ，抗告人不服，提起上訴，追加國賠法第5條、民法第184條
    第1項前段、第2項、第187條、第188條、第195條等規定，
    並請求相對人黃德清、李科志等2人與消防局連帶給付195萬
    9,000元本息。原法院以：抗告人對第一審法院敗訴判決聲
    明不服提起上訴後，嗣撤回對李科志等2人之起訴，並經其
    等同意，不得再提起同一之訴，抗告人以錯誤為由撤銷撤回
    起訴之意思表示，追加上開部分之訴，依民事訴訟法第263
    條第2項規定，為不合法。至抗告人追加黃德清部分，為其
    及消防局所不同意，倘准抗告人此部分追加，將損及黃德清
    審級利益，對其防禦權有重大影響，難認合法等詞，因以裁
    定駁回抗告人追加之訴。
二、按在第二審為訴之變更或追加，非經他造同意，不得為之。
    但民事訴訟法第255條第1項第2款至第6款情形，不在此限，
    同法第446條第1項定有明文。又同法第255條第1項第2款就
    請求之基礎事實同一者，准原告將原訴變更或追加，係因新
    訴可利用原訴之訴訟資料之故，故除有礙於對造防禦權之行
    使外，關於當事人之變更或追加，亦應有其適用。惟在第二
    審依同法第446條第1項適用第255條第1項第2款規定變更或
    追加當事人，因涉及當事人之審級利益，自尚須於對造之審
    級利益及防禦權之保障無重大影響，始得為之。抗告人在第
    一審主張消防局所屬人員即李科志等2人在救護伊母余王桂
    枝過程中未使用AED、遲延急救、未將救護紀錄表交付伊簽
    名，及消防局不能提供救護車影片資料、其法定代理人違背
    作業流程等，損害伊之權益請求賠償（見一審卷第263頁、
    第576頁至第577頁），嗣於原審再擴張請求消防局給付195
    萬9,000元本息（將第三人積欠余王桂枝債務損害擴張請求5
    4萬3,000元、慰撫金擴張請求141萬6,000元，見原審第16號
    卷第72頁、第150頁、第304頁、第311頁），並追加以黃德
    清為被告，請求其等應負連帶給付責任（見原審卷第179頁
    、第304頁、第183頁至第185頁）。查黃德清曾在第一審以
    消防局法定代理人地位提出答辯狀、委任訴訟代理人應訴（
    見一審卷第211頁、第247頁），則抗告人此部分追加，是否
    屬同一基礎事實?倘是，對黃德清之審級利益、程序保障造
    成之重大不利益為何，未見原裁定予以審明，即認此部分追
    加對黃德清之防禦權保障有重大影響、損及其審級利益，而
    為不利抗告人之認定，尚屬速斷。
三、次按所謂訴之追加，係指原告於起訴後提起新訴，以合併於
    原訴之謂。所謂續行訴訟，係指繼續原來之訴訟程序。抗告
    人在原審一再陳稱其撤回對李科志等2人之起訴，係屬錯誤
    應予撤銷，請求續行訴訟等語（見原審卷第110頁、第123頁
    、第179頁、第197頁、第199頁），則抗告人於原審列其等2
    人為被上訴人依侵權行為法律關係請求連帶給付117萬7,910
    元本息，是否基於追加其等為當事人之意?非無疑義。又於
    本案經終局判決後將訴撤回者，不得提起同一之訴。民事訴
    訟法第263條第2項固有明文。然訴之同一與否，必當事人、
    訴訟標的及訴之聲明三者是否同一為斷。抗告人於第一審請
    求給付117萬7,910元本息，經第一審判決敗訴提起上訴後，
    追加上開請求，就該追加部分，倘未經第一審法院終局判決
    ，依上說明，抗告人對李科志等2人提起此部分追加之訴，
    似不違背民事訴訟法第263條第2項規定，原審未予究明遽認
    抗告人此部分之訴違反規定，自有可議。末查，抗告人於第
    一審法院依侵權行為規定請求李科志等2人給付117萬7,910
    元本息，該法院於民國110年5月19日作成以抗告人所述之事
    實，足認其訴在法律上顯無理由，不經言詞辯論駁回其請求
    之判決（下稱系爭判決），依卷附主文公告證書及送達證書
    等記載（見一審卷第567頁、第583頁），該判決未經宣示，
    於110年5月26日公告，同年6月3日送達李科志等2人。抗告
    人於同年5月20日提出準備書狀表示暫不追加兩位行為人等
    語（見一審卷第527頁），嗣於上訴理由狀重申：其暫時不
    對李科志等2人提出追加之訴，法律關係已消滅，系爭判決
    應予廢棄等語（見原審第16號卷第29頁），則抗告人是否於
    第一審判決對外發表前對李科志等2人撤回起訴?發回後併請
    注意查明及之。抗告意旨，指摘原裁定不當，求予廢棄，非
    無理由。
四、據上論結，本件抗告為有理由。依民事訴訟法第492條，裁
    定如主文。
中　　華　　民　　國　　111 　年　　11　　月　　16　　日
                      最高法院民事第八庭
                          審判長法官  陳  玉  完
                                法官  周  舒  雁
                                法官  陳  麗  玲
                                法官  游  文  科
                                法官  黃  書  苑
本件正本證明與原本無異
                          書　記　官  趙      婕
中　　華　　民　　國　　111 　年　　11　　月　　25　　日